【裁判字號】    95,上訴,2819
【裁判日期】    951117
【裁判案由】    強盜等
【裁判全文】
臺灣高等法院刑事判決                95年度上訴字第2819號
上  訴  人
即  被  告  乙○○
                    （現另案於臺灣臺北監獄台北分監執行）
指定辯護人  本院公設辯護人甲○○
上列上訴人因強盜等案件，不服臺灣板橋地方法院九十四年度訴
字第一二七八號，中華民國九十五年六月十六日第一審判決（起
訴案號：臺灣板橋地方法院檢察署九十四年度偵字第八二三０號
），提起上訴，本院判決如下：
    主  文
上訴駁回。
    事  實
一、乙○○意圖為自己不法之所有，見丙○所經營位於臺北縣中
    和市○○路五七號之鼎林咖啡屋登報欲頂讓，遂於民國九十
    四年五月八日（母親節）晚間六時三十分之前，打電話至前
    開中和市○○路五七號鼎林咖啡屋，假藉要向丙○頂下前開
    鼎林咖啡屋；迨至同日晚間六時三十分許，乙○○至丙○前
    開鼎林咖啡屋後，乃與丙○之女兒林智惠談論頂讓店面事宜
    ，嗣因林智惠暫時離開至咖啡屋廚房處理事情，乙○○乃對
    林智惠表示：「妳去忙，我自己看一看」；且見該店當日母
    親節生意興隆，並對林智惠表示誇言價錢不是問題，其本人
    還要再看看，請林智惠先行招呼客人（起訴書誤為請丙○先
    行招呼客人）；嗣乙○○於同日晚間七時許，趁店內員工不
    注意時，趁機潛行至櫃台內，竊取丙○所有放置於該咖啡屋
    櫃檯底層之皮包一個（內有現款新臺幣（下同）四千六百二
    十元、越籍外勞護照一本、世華銀行、台北商銀、郵局存摺
    各乙本、印章六顆、金戒指四枚、小皮包二個、銀飾與玉石
    各二個、手錶一只）與丙○之乾女兒丁○○所有放置於該咖
    啡屋櫃檯附近音響旁邊之皮包一個（內有現款四千元）得手
    ，隨後裝置於其不織布之黑色購物袋內。
二、乙○○於竊取得手後，遂立即匆忙離去咖啡屋，嗣丙○發覺
    乙○○舉止怪異，且當時察覺其放置於咖啡屋櫃檯之皮包不
    見，遂立即衝出咖啡屋追趕，並高喊有賊；適丁○○於咖啡
    屋內聽到丙○高喊有賊，丁○○遂抱其小孩並呼請在廚房之
    夫徐智龍一同尾隨追趕。嗣乙○○於其竊盜甫得手之際，發
    現有人追趕，遂於逃跑至鼎林咖啡屋附近之７─１１便利超
    商商店（即中和市○○路五三號）轉角之超商後門巷路時（
    屬中和市○○路六六巷處），將其竊得裝置於前開黑色購物
    袋內之其中一個皮包（為丁○○所有）先行丟棄，嗣丙○隨
    後緊追至前開７─１１便利超商商店轉角處之超商後門巷路
    時，正出手搭上乙○○之右肩，欲抓住乙○○之際，詎乙○○於其竊盜被追躡當時，為脫免逮捕、防護其購物袋內之竊
    得贓物，竟以右手往後揮甩，當場以此強暴之方式用力將丙○之手甩開，致丙○失去重心往前跌倒，受有頭部外傷、鼻
    部5乘0.1公分淺撕裂傷、上唇1.5乘0.3公分撕裂傷、 右肩2
    乘2公分擦傷、右膝3乘3分擦傷之傷害。 迨乙○○跑離前開
    超商後門轉角巷路附近不遠處，即中和市○○路六六巷口前
    路段時，適為隨後追到之徐智龍上前將乙○○撲倒，並當場
    自乙○○前開黑色購物袋內查獲丙○所有前揭皮包一個，隨
    後報警將乙○○逮捕；乙○○經警逮捕後，為避免被識破其
    另案被通緝身分，乃於警詢與偵查中冒用戊○○名義應訊，
    致起訴書誤載為戊○○（乙○○涉犯偽造署押罪嫌部分，未
    據起訴，另行移送檢察官偵辦），嗣經原審法院於調查中，
    傳喚真正之戊○○本人到庭，並將戊○○本人之簽名、指印
    與乙○○本人於警詢中所捺之指紋卡與其警詢、偵查中之簽
    名、指印送請內政部刑事警察局比對鑑識後，始查出乙○○
    冒用戊○○名義於警詢、偵查中應訊。
三、案經丙○、丁○○訴由臺北縣政府警察局中和分局報請臺灣
    板橋地方法院檢察署檢察官檢查起訴。
    理  由
一、訊據上訴人即被告乙○○對於上揭竊盜之犯罪事實供承不諱
    （詳本院卷第四六頁反面），核與告訴人丙○、丁○○原審
    指訴失竊之情節大致相符，此外並有贓物認領保管單二紙、
    失竊財物相片二張、扣押物品目錄表二紙在卷可佐（見偵查
    卷第十八頁至十九頁、二二至二三頁、二九至三０頁）。是
    被告上開竊盜犯行，事證明確。惟被告矢口否認準強盜罪犯
    行，辯稱：我跑很遠，他們追我，追到我把我推倒，他們Ｋ
    我一頓才報警，丙○是我被打之後她才從後面過來，她怎麼
    受傷我不知道，她是自己跌倒受傷云云。經查：
  (一)被告於前開如事實欄第一段所述之時、地竊取被害人丙○、
    丁○○二人所有前揭事實欄第一段所述之皮包各一個後，旋
    即匆忙離去咖啡屋，嗣被害人丙○發覺被告舉止怪異，且當
    時察覺其放置於咖啡屋櫃檯之皮包不見，遂立即衝出咖啡屋
    追趕，並高喊有賊；適告訴人丁○○於咖啡屋內聽到丙○高
    喊有賊，丁○○遂抱其小孩並呼請在廚房之夫徐智龍一同尾
    隨追趕被告等情，業據證人即告訴人丙○、丁○○與當實在
    場證人徐智龍，分別於原審證述明確（詳原審卷第一四六至
    第一五一頁、一五三至一五八頁、一五九至一六四頁）。可
    見被告於其前開竊盜犯行既遂時，已被發覺遂立即逃逸；而
    被害人丙○當時業已發覺其所有前揭放置於咖啡屋櫃檯底層
    之皮包一個已遭竊，復發覺被告於其咖啡屋內舉止怪異，且
    又匆忙離去，遂立即衝出咖啡屋追趕，並高喊有賊等情，顯
    見被告於其竊盜犯行被發覺後，正逃逸中；而當時被害人丙○正高喊有賊，且當場立即衝出咖啡屋尾隨追躡被告緊追不
    捨。是被告當時之行止，仍屬於竊盜當場至明。
  (二)再被害人丙○於上開如事實欄第二段所述時、地高喊有賊，
    立即衝出咖啡屋尾隨追躡被告乙○○緊追不捨，嗣於追至如
    事實欄第二段所述上揭７─１１便利超商商店轉角處之超商
    後門巷路即中和市○○路六六巷處路段時，正出手搭上被告
    之右肩，欲抓住被告之際，詎被告於其竊盜被追躡當時，為
    脫免逮捕、防護其所竊贓物，竟以右手往後揮甩，當場將丙○之手甩開，致丙○往前跌倒，受有如事實欄第二段所述之
    前開傷害等情，業據被害人丙○於偵查中指訴稱：「後來魏
    （即乙○○冒稱戊○○）出門，但是我覺得她（乙○○）怎
    麼沒有跟我打招呼，我就很警覺的去看櫃台，結果皮包不見
    了，我就衝出去，魏（即乙○○）看到我後就開始跑，我也
    拼命的追，追到轉彎處抓到她（即乙○○），她（乙○○）
    反手一甩，我就摔倒了，後來菲（即丁○○）的老公（即徐
    智龍）跑出來，隔壁的涮涮鍋老闆也幫忙追，結果菲的老公
    （徐智龍）抓到魏（即乙○○）的。」，「我感覺她（乙○○）是用力反手甩掉我的。」；被害人丁○○於偵查中指訴
    稱：「惠（即林智惠）去廚房時，就直覺魏（即乙○○）出
    去門口，調頭就跑，因為我抱小孩，跑得不是很快，隔壁的
    老闆剛好在門口，我就請他幫忙一起追，魏（即乙○○）是
    穿黑紗的衣服，我媽媽（丙○）抓到她（即乙○○）時，她
    （即乙○○）就手用力往後甩，使我媽媽（丙○）撲倒在地
    。」，「我追到那裡，我看到我先生（徐智龍）跑很快，那
    女的（即乙○○）也跑很快，魏（即乙○○）手上還抱著贓
    物。」；證人徐智龍於偵查中指述稱：「（問：你抓到小偷
    時，她（即乙○○）還有一個皮包在身上？）對。」，「我
    問她（即乙○○）為什麼要偷皮包，但是她（即乙○○）還
    說她沒有偷，後來我倒出來東西，她（即乙○○）就站著不
    說話，她（即乙○○）皮包內還有蘋果日報。」，「我是大
    概離她（即乙○○）二公尺的距離時，就往前跳出去把她（
    即乙○○）壓倒在地上。」各等語明確（詳偵查卷第四六至
    四六頁）。復經告訴人丙○、丁○○二人於現場路線圖指明
    綦詳（原審卷第一七四頁）。此外，告訴人丙○於追躡被告
    之際，因受被告上開強暴方式，至受有前揭如事實欄第二段
    所述之傷害一節，有怡和醫院診斷證明書一紙在卷可證（偵
    查卷第二０頁）。
  (三)又告訴人丙○以證人身分於原審，經交互詰問時證稱；「我
    先追被告，邊喊有賊，丁○○、徐智龍等人看到我追出去，
    就跟在我後面追出去，丁○○、徐智龍二人當時是在鼎林咖
    啡屋店裡面。」，「當時我追被告，因為被告跑的很快，我
    也跑的很快，我在後面追，我用右手抓到被告的背部，不知
    道是抓到被告的左肩膀還是右肩膀，當時被告的手一甩，我
    就往前趴，我整個臉擦地，眼鏡破掉，鼻樑受傷，嘴唇裡面
    有裂傷。」，「是被告的手往後甩，我才跌倒的。」，「被
    告當時偷我跟丁○○的皮包各一個，裝入被告自己大的布製
    肩背包內，我有追到被告，並抓住她的肩膀，她的手一甩我
    才跌倒，另外證人徐智龍有追上抓住被告，被告還抓住當時
    的肩背包，證人徐智龍與被告拉扯肩背包，肩背包內我的皮
    包裡面的東西都掉出來了，當時丁○○也有追上，丁○○在
    幫我撿掉在地上我的皮包的東西。當時我的血流很多，警察
    有來，警察有叫救護車來，我就被送醫了。」，「（檢察官
    問：之前在警訊中，你是說你傷是被被告推倒的，你所指的
    推倒跟偵訊中、審判中說的被告用手甩開才跌倒，意思是否
    相同？）被告是用手向後甩，我才跌倒，不是推倒，可能警
    察記載有誤，因為被告在我前面不可能把我推倒，應該是手
    向後甩，我失去重心，所以跌倒。」，「（檢察官問：依你
    所言，你是因為被告把你的手甩開，你才跌倒，被告為何說
    是你自己跌倒的？）我不是自己跌倒，是我跟被告跑很快，
    我一隻手已經搭到被告，被告把我的手甩開，所以我才失去
    重心，往前跌倒。」等語明確（詳原審卷第一四六至一五０
    頁）。
  (四)告訴人丁○○以證人身分，於原審經交互詰問時亦證稱；「
    丙○是她在追竊嫌的時候，丙○跑出咖啡屋的時候，說賊，
    ．．．；當時我是抱著我的女兒，後來竊嫌快步往門外走，
    我看到乾媽丙○快步走到櫃台內發現她放在櫃台內的皮包不
    見了，這時候竊嫌很快的把門推開出去，我乾媽丙○大喊抓
    賊，當時我手上抱著我女兒，我先生徐智龍廚房幫忙，我叫
    大喊『龍』，我就抱著我的女兒衝出去把門打開，當時看到
    竊嫌背著大大的黑色尼龍購物袋，掛在她的右肩上，用手抓
    著，因為丙○把她所有的東西都放在皮包內，所以她就很著
    急要追被告，我看到乾媽丙○追到地圖上面的轉角處（7-11
    超商後門），我看到丙○有抓到被告的右肩膀，因為被告抓
    著上開購物袋，我乾媽就要伸手要抓住被告的右肩膀的衣服
    ，被告的右手就往後一甩，被告的左手還抓著上開購物袋，
    被告一甩，我的乾媽丙○就往前跌倒在地上，當時徐智龍已
    經衝到我前面，衝過7-11超商後面，看到丙○跌倒，徐智龍
    就往前跳伸手勾住被告的脖子，將被告撲倒在地上，我先生
    徐智龍就抓住竊嫌，就將被告的購物袋倒出來，裡面有我乾
    媽丙○的皮包在裡面，以及被告的蘋果日報的分類廣告，．
    ．．。」，「（檢察官問；是否可以確認，被告當時有甩手
    的動作？）我在後面看得一清二楚。」，「（檢察官問：之
    前在警訊中說，你說乾媽丙○是被被告推倒在地，與你今日
    及偵訊中甩手的情形是否一樣？）我的意思是一樣的。就是
    今天我所描述的情形。警訊中當時警察問我被告是不是把我
    乾媽丙○推倒，我當時回答被告是用手把我乾媽丙○甩開，
    當時警察用台語問我是不是用推開，我認為推開跟甩開意思
    沒有什麼不同。」，「是我先生徐智龍先抓到被告的，因為
    我當時抱著我女兒跑不快，我先生徐智龍是用很快的速度在
    跑，是用跳著抓住被告。」，「被告說她早就把偷來的皮包
    分別丟掉了，但是我先生徐智龍抓到被告的時候，把被告帶
    的黑色購物袋倒出來的時候，是我乾媽的皮包，還有一個蘋
    果日報的分類廣告，現場有很多人圍觀，被告當時說她沒有
    偷，我先生當時還講裡面有我乾媽的皮包，警察到現場的時
    候，我有跟警察說這是我乾媽的皮包，林智惠在轉角處發現
    我的皮包走過來後，發現她的母親丙○有受傷，林智惠問丙○說『媽，妳的臉上都是血，怎麼會跌倒』，丙○說她當時
    為了要抓被告，被告的手一甩她才跌倒，被告當時只是聽到
    林智惠說怎麼會跌倒這句話而已。」等語至詳（詳原審卷第
    一五三至第一五五頁、第一五八頁）。
  (五)現場目擊證人徐智龍於原審，經交互詰問時，亦證稱：「丙○的傷勢是我從後面看到的時候，丙○整個人已經撲跌在地
    上，當時我太太丁○○在我乾媽丙○的後面，我已經跑到7-
    11超商轉角的地方，有一位男生在幫忙追，我以為那個男的
    是小偷，我回頭問我太太小偷是男的還是女的，我太太說是
    女的，我快要抓到被告的時候，剛好過7-11超商轉角，被告
    已經丟掉一個類似皮包的東西，我就加速往前追被告，用手
    勾住被告的脖子，將被告撲倒，我是在永和路六十六巷口前
    面的房子抓到被告，當時我已經把被告勒住被告的脖子，當
    時被告跟我說不要抓她，她不會跑，被告回答我她沒有偷，
    所以我才把被告所帶的購物袋裡面的東西倒出來，就看到我
    乾媽的皮包。」，「當時我在鼎林咖啡屋廚房，是我太太丁○○進去叫我說有賊，我出來要抓小偷，我從廚房到門口的
    時候，已經看到我太太已經跑到7-11超商附近，我太太的前
    面是我乾媽，當時我從鼎林咖啡屋出來的時候，有看到涮涮
    鍋旁邊有一個男子已經在跑著幫忙追被告，已經跑到我太太
    前面，我後來跑過那個男的，抓到被告，那個男生隨後才到
    。」，「當時我抓到被告的時候，第一個跑過來的是男生，
    第二個是我太太，再來我看到我乾媽的時候，滿臉鮮血，我
    問我乾媽丙○為何會跌成滿臉鮮血，我乾媽丙○說因為她在
    追被告的時候，丙○說她已經有追到被告，被告是用反手的
    動作甩她，造成她跌倒。」，「丙○沒有說是她自己跌倒的
    ，我們當時只是問丙○為何會跌成滿臉鮮血。」等語綦詳（
    詳原審卷第一五九至第一六一頁）。
  (六)綜上，依告訴人丙○、丁○○與現場證人徐智龍等人上揭於
    偵查中指述及原審之證述，可知告訴人丙○確實係於發現其
    所有前開如事實欄第一段所述之皮包遭竊後，立即衝出前開
    鼎林咖啡屋，高喊有賊，隨即尾隨追躡被告乙○○緊追不捨
    ，迨追至如事實欄第二段所述前揭７─１１便利超商商店轉
    角處之超商後門巷路即中和市○○路六六巷處路段時，因告
    訴人丙○正出手搭上被告之右肩，欲抓住被告之際，而為當
    時正逃逸且帶有贓物之被告以右手往後揮甩，當場將丙○之
    手甩開，使告訴人丙○往前跌倒，致受有如事實欄第二段所
    述之前揭傷害。準此，足徵被告於其竊盜犯行被發覺後，逃
    逸中，於被害人丙○尾隨追躡途中，且正由被害人丙○搭上
    被告肩膀，正欲抓住被告身體之際，被告為脫免逮捕、防護
    贓物之故，乃對被害人丙○當場以上開強暴之方式，藉以脫
    免逮捕與防護贓物等犯行甚明。至被告所辯，其本人並未用
    手甩掉被害人丙○之手，係被害人丙○自己跌倒受傷，其本
    人並無準強盜之行為云云，顯係卸責之詞，委不足採。
  (七)本件事證明確，被告之犯行，足堪認定，自應依法論科。又
    本件事證已明，被告於原審之辯護人，聲請對於被告測謊，
    證明被告並沒有用手甩被害人丙○一節，已無必要，併予敘
    明。
二、按被告因竊盜，為防護贓物、脫免逮捕，而當場對於被害人
    施以強暴，核其所為應依刑法第三百二十九條之規定，論以
    同法第三百二十八條第一項之強盜罪責；又被告於其實施前
    揭準強盜行為之際，造成被害人丙○有如上揭事實欄第二段
    所述之傷害，因該傷害係被告為脫免逮捕、防護贓物，所實
    施前述強暴方法之結果，並非係被告另行故意傷害所致，故
    不再論被告以傷害罪；公訴人起訴書認為被告係另犯有刑法
    第二百七十七條第一項之傷害罪犯行，且與被告所犯前開準
    強盜罪間，互有方法、結果之牽連關係云云，尚有誤會，併
    予敘明。原審經詳細調查，以被告罪證明確，適用上揭規定
    ，並審酌被告有多次犯罪前科，此有臺灣高等法院被告前案
    紀錄表在卷可憑（見本院卷第十五至二四頁）；被告再犯本
    罪，可見其並未悔改，與其犯罪之動機、目的、實施加重準
    強盜之手段係以其右手往後揮甩，將被害人丙○之手甩開，
    使被害人丙○往前跌倒受傷等情，犯罪情節上非重大，被害
    人所受之財物損失與受傷情勢；被告犯後僅坦承有竊盜犯行
    ，為否認有加重準強盜犯行，並無悔意等一切情狀，量處有
    期徒刑六年；併說明原審蒞庭公訴檢察官於原審審理時，雖
    對被告具體求刑七年；惟審酌被告前開所犯加重強盜罪之手
    段，係被告於逃逸中，於其將被抓住時，係以右手往後揮甩
    ，將被害人丙○之手甩開之強暴方式，手段與情節並非嚴重
    等情，認以判處被告有期徒刑六年為宜。
三、核原審認事用法，並無不合，量刑洵屬允當。被告上訴否認
    準強盜犯行，為無理由，應予駁回。
四、至被告於涉犯本案，經警逮捕後，為避免被識破其通緝身分
    ，於警詢與偵查中冒用戊○○名義應訊，被告涉犯偽造署押
    罪嫌部分，另行移送檢察官偵辦，合併敘明。
據上論斷，應依刑事訴訟法第三百六十八條，判決如主文。
本案經檢察官羅榮乾到庭執行職務。
中    華    民    國    95    年    11    月    17    日
                  刑事第十九庭  審判長法  官  宋  祺
                                      法  官  吳鴻章
                                      法  官  陳憲裕
以上正本證明與原本無異。
如不服本判決，應於收受送達後十日內向本院提出上訴書狀，其
未敘述上訴之理由者並得於提起上訴後十日內向本院補提理由書
（均須按他造當事人之人數附繕本）。
                                      書記官  劉育妃
中    華    民    國    95    年    11    月    20    日
附錄本案論罪科刑法條全文
刑法第三百二十八條：
意圖為自己或第三人不法之所有，以強暴、脅迫、藥劑、催眠術
或他法，至使不能抗拒，而取他人之物或使其交付者，為強盜罪
，處5年以上有期徒刑。
以前項方法得財產上不法之利益或使第三人得之者，亦同。
犯強盜罪因而致人於死者，處死刑、無期徒刑或 10 年以上有期
徒刑；致重傷者，處無期徒刑或 7 年以上有期徒刑。
第 1 項及第 2 項之未遂犯罰之。
預備犯強盜罪者，處 1 年以下有期徒刑、拘役或 3 千元以下罰
金。
刑法第三百二十九條：
竊盜或搶奪，因防護贓物、脫免逮捕或湮滅罪證，而當場施以強
暴脅迫者，以強盜論。


司法院資訊處製作；財團法人民間司法改革基金會備份。
